【裁判字號】    97,易,674
【裁判日期】    970512
【裁判案由】    傷害
【裁判全文】
臺灣臺北地方法院刑事判決               97年度易字第674號
公  訴  人  臺灣臺北地方法院檢察署檢察官
被      告  甲○○
上列被告因傷害案件，經檢察官提起公訴（97年度偵字第1537號）
，本院判決如下：
    主  文
甲○○共同傷害人之身體，處有期徒刑貳月，如易科罰金以新臺
幣壹仟元折算壹日。
    事  實
一、甲○○為計程車司機，於民國96年11月19日凌晨0時30分許
    ，駕駛車牌號碼091-DH號營業用小客車行經臺北市松山區○○○路○段29號前，恰丙○○搭載乘客戊○○、丁○○、乙○於該處停車，乙○開啟車門時疏未注意後方來車，因之撞
    擊自後駛來之甲○○所駕駛之營業用小客車，雙方就賠償金
    額無法達成共識，發生口角爭執，後乙○等人交付現金新臺
    幣（下同）3000元予丙○○，即轉身離開，甲○○不滿乙○
    等人處理態度，竟與4、5名在場圍觀之成年男子（真實年籍
    姓名均不詳）共同基於傷害人身體之犯意聯絡，由甲○○趕
    上前拉住轉身離去之戊○○，要求再賠償，該4、5名成年男
    子隨之擁上，戊○○拒絕，甲○○及該4、5名成年男子即徒
    手毆打戊○○，而己○○、丁○○回頭見狀，立即返回進入
    人群欲拉開戊○○，卻為甲○○及該4、5名成年男子共同徒
    手毆打，造成戊○○受有前額及左臉瘀腫、右手拇指及左手
    小指瘀腫、左膝挫外傷等傷害；丁○○受有左手肘擦傷（1
    1公分）、左手第4指瘀傷（21公分、10.5公分）、左
    膝瘀傷（62.5公分）、擦傷（21、11公分）、右踝擦
    傷（11公分）等傷害；己○○受有左手掌擦傷（11 公
    分）、右手背擦傷（10.1公分）、右膝（1.51公分）、
    左腳擦傷（1.51公分）之傷害。
二、案經戊○○、己○○、丁○○訴由臺北市政府警察局松山分
    局報告臺灣臺北地方法院檢察署檢察官偵查起訴。
    理  由
一、證據能力部分：
    (一)按被告以外之人於審判外之言詞或書面陳述，除法律有規
      定者外，不得作為證據，刑事訴訟法第一百五十九條固定
      有明文。然被告以外之人於偵查中向檢察官所為之陳述，
      除顯有不可信之情況外，得為證據；又被告以外之人於審
      判外之陳述，雖不符同法第159條之1至第159條之4規定，
      而經當事人於審判程序同意作為證據，法院審酌該言詞陳
      述或書面陳述作成時之情況，認為適當者，亦得為證據；
      當事人、代理人或辯護人於法院調查證據時，知有第159
      條第1項不得為證據之情形，而未於言詞辯論終結前聲明
      異議者，視為有前項之同意。此亦據刑事訴訟法第159條
      之1第2項、第159條之5分別規定甚明。另按告訴人係向司
      法警察機關或偵查機關申告犯罪事實而要求訴追之人，於
      我國刑事訴訟法中，並非法定列舉之獨立證據方法，若以
      告訴人所陳親身經歷之被害經過，作為認定犯罪事實之依
      據時，乃居於證人之地位，證據方法為證人，必須踐行有
      關證人之證據調查程式，除非有依法不得令其具結之情形
      ，否則事實審法院應命其具結，若依法應具結而未具結時
      ，該告訴人有關被害事實之陳述，無證據能力，法院不得
      援其陳述作為判決之基礎（最高法院93年臺上字第5964號
      判決意旨參照）。
    (二)查關於證人丙○○、證人即告訴人戊○○、己○○、丁○○於警詢中所為之供述，雖均係被告以外之人於審判外所
      為之陳述，然經本院於準備程序、審理期日就上開警詢筆
      錄逐一提示並告以要旨，被告就此部分證據之證據能力並
      未聲明異議，僅爭執其所述之真實性（證明力），本院審
      酌證人戊○○、己○○、丁○○僅為單純之被害人、證人
      丙○○則為單純目擊證人，均親身經歷見聞本案傷害發生
      經過之全貌，其於案發後記憶猶新之情況下所為之言詞陳
      述，對認定犯罪事實之存否自有其必要性，而上開警詢筆
      錄之取得及製作過程，復查無違法取證之瑕疵存在，應無
      顯不可信之情形，引用其之上開言詞陳述作為證據應屬適
      當，依刑事訴訟法第159之5規定，即有證據能力。
    (三)另證人戊○○、己○○、丁○○雖具有告訴人身分，惟其
      於偵查中就與待證事實有重要關係之親身知覺、體驗事實
      陳述時，即居於證人之地位，是其於檢察官偵查中所為之
      陳述，亦屬被告以外之人於審判外所為之言詞陳述，然經
      檢察官諭知證人戊○○、己○○、丁○○有具結之義務及
      偽證之處罰並命朗讀結文具結擔保其證言之真實性後，均
      以證人身分，於檢察官面前完整、連續陳述其親身經歷，
      且給予被告當庭對質、表示意見之機會（見偵卷第37頁）
      ，復查無違法取證之瑕疵存在，應無顯不可信之情形，引
      用該證人戊○○、己○○、丁○○於檢察官面前所為陳述
      作為證據應屬適當，依刑事訴訟法第159條之1第2項之規
      定，得為證據。
    (四)告訴人戊○○、己○○、丁○○於驗傷後所提出之驗傷診
      斷書（見偵卷第12頁、第16頁、第20頁），為醫師於執行
      醫療業務時所需製作之證明文書，復無證據顯示該診斷證
      明書存有詐偽或虛飾之情事，核無刑事訴訟法第159條之4
      第2款所定顯有不可信之情況，應可認具有證據能力。況
      檢察官、被告於本院行準備程序時，已表示就證據能力均
      不爭執（見本院97年3月24日準備程序筆錄），復於本院
      言詞辯論終結前，均未對於證據能力聲明異議，視為同意
      上開證據具備證據能力，依據刑事訴訟法第159條之5規定
      ，亦應認有證據能力。
二、訊據被告甲○○固不否認於96年11月19日凌晨0時30分許，
    駕駛車牌號碼091-DH號營業用小客車行經臺北市松山區○○○路○段29號前，因丙○○所駕駛營業小客車搭載之乘客乙○下車開啟車門時，撞擊其所駕營業小客車，要求丙○○、
    乙○賠償損失，因而與乙○等人發生口角爭執，並有見到戊○○、己○○、丁○○遭他人毆打等事實，然矢口否認有何
    傷害犯行，並辯稱：當時發生車禍後就以行動電話報警，交
    通大隊員警到場處理後先行離開，原本乙○不願意賠償，後
    來才付了3000元給丙○○，丙○○交付1000元給伊，但伊不
    願意收，要等交通隊判斷過失後再算錢，後來是丁○○進入
    KTV與他人發生衝突，她們才被不知名人士圍毆，與其無關
    云云。經查：
    (一)證人即全程在場目擊之丙○○迭於警詢、偵訊及本院審理
      時明確證稱：於96年11月19日凌晨有載客前往臺北市○○○路○段29號好樂迪KTV，停車時，左後方乘客乙○從左側
      開門下車，剛好被告從後面來而撞到，兩車都有毀損，由
      被告打電話請交通隊處理，伊與被告一起跟乘客處理，最
      初講6000元賠償，後來以3000元和解，伊拿2000元、被告
      拿1000元，但被告不同意，有再跟她們理論，後來旁邊圍
      觀的人你一言我一語，乘客因有喝酒口氣不好，雙方就吵
      起來，應該有10個、8個人，有的在吵、有的在打、有的
      在看；沒有看到乘客有與其他人發生爭執而打起來等語甚
      詳（見偵卷第22頁、第36頁，本院97年4月7日審理筆錄）
      。另證人即告訴人戊○○於警詢、偵訊及本院審理時均證
      稱：96年11月19日凌晨搭乘丙○○駕駛之計程車前往臺北
      市松山區○○○路○段29號好樂迪KTV，抵達後，同車之
      乘客乙○開啟車門時撞到從後駛來之被告車輛照後鏡，交
      通大隊員警獲報前來處理，但渠等自認有錯而願意賠償，
      所以交通大隊員警先行離開，後來雙方以3000元和解並且
      交錢給丙○○，之後渠等轉身走進KTV，伊走最後面，甲○○跑過來拉住伊，表示錢太少、不願意和解云云，伊回
      稱不是伊造成車禍，要錢去跟他們（指乙○）講等語，後
      來甲○○就跟旁邊4、5個人一起毆打伊，走在前面的己○○等人回過頭來看到伊被打，就回來救伊，之後就打起來
      ，伊有受傷等語（見偵卷第9頁至第11頁、第25頁至第26
      頁、第36頁，本院97年4月7日審理筆錄）；證人即告訴人
      丁○○於警詢、偵訊及本院審理時均證稱：在96年11月19
      日凌晨有與戊○○、乙○、己○○一同搭乘丙○○所駕駛
      之自計程車前往臺北市○○○路○段29號好樂迪KTV，下車
      時有擦撞問題，之後雙方開始談賠償，談一段時間後，其
      認為沒問題就與另一個女生先進去KTV訂包廂，出來就看
      到有人在對戊○○施暴，其就過去幫忙，但也被打，有受
      傷等語（見偵卷第13頁至第15頁、第37頁，本院97年4 月
      7日審理筆錄）；證人即告訴人己○○於警詢時證稱：在
      96年11月19日凌晨與戊○○等人相約前往臺北市○○○路
      ○段29號好樂迪KTV，抵達時看到戊○○等人在KTV爭吵，
      伊走近查看，後來戊○○要轉身離開，但甲○○等人圍著
      戊○○，伊欲上前拉出戊○○，但被對方打落眼鏡，之後
      就打起來而受傷等語甚詳（見偵卷第17頁至第19頁）。是
      以上開證人丙○○、戊○○、己○○、丁○○就本件犯罪
      事實之時間、經過情節之陳述，互核大致相符；況證人戊○○、丁○○歷次於偵審中自由連續之陳述，對於本案案
      發情節之描述均甚具體、詳盡，且言詞表達方式亦非千篇
      一律而有事後捏造記誦之嫌；另證人戊○○、己○○、丁○○分別受有如事實欄所載傷勢之事實，亦有財團法人基
      督復臨安息日會臺安醫院診斷證明書1紙（見偵卷第12 頁
      ）、臺北市立聯合醫院仁愛院區驗傷診斷書2紙（見偵卷
      第16頁、第20頁）在卷可稽，徵諸證人戊○○、己○○、
      丁○○所提驗傷診斷書之核發日期與渠等指述犯罪時間相
      符，且所述遭毆打之情節、部位，亦與上開診斷證明書所
      示之傷害部位相當，足認證人戊○○、己○○、丁○○指
      述情節與事實相符，應非虛偽。
    (二)被告雖執前詞認證人戊○○等人係故意誣陷伊云云，惟證
      人戊○○、己○○、丁○○等人就其被害情節明確指陳，
      並均證稱：丙○○沒有參予毆打等語，而證人戊○○、己○○、丁○○與被告、丙○○事前均不認識，彼此間亦無
      任何仇隙怨懟，此為證人戊○○、丁○○證述明確，被告
      對此亦不否認，則證人戊○○、丁○○何以甘冒偽證、誣
      告之刑責，虛捏受害情節，故為誣指被告入罪之動機與必
      要，亦無就素無怨隙之被告、丙○○，刻意單獨誣指被告
      動手傷害，而故意輕縱丙○○之必要。況證人丁○○於本
      院審理時稱：沒有看到是誰毆打，因人太多等語（見本院
      97年4月7日審理筆錄），證人己○○於警詢稱：當時太多
      人打其，所以不清楚被告有無毆打其等語（見偵卷第18頁
      ），是由告訴人丁○○、己○○指控內容而觀，若果欲構
      陷被告於罪，大可以指稱被告確有下手實施毆打，以附和
      證人戊○○所言情形，卻捨此犯罪情節較為直接、嚴重之
      事實不為指訴，而僅陳以被告有參與圍毆，則渠等指證當
      可認為平實、可採，尚無誣陷被告之疑慮。
    (三)至被告雖辯稱不認識該等4、5名姓名不詳之男子云云。然
      按刑法第28條之共同正犯，非必限於以明示之共謀為犯意
      聯絡，即以默示之動作表示其意思之合致亦無不可（最高
      法院74年度台上字第4101號參照）；次按共同正犯之意思
      聯絡，不限於事前有所協議，其於行為當時，基於相互之
      認識，以共同犯罪之意思參與者，亦無礙於共同正犯之成
      立。且共同正犯間，非僅就其自己實施之行為負其責任，
      並在犯意聯絡之範圍內，對於他共同正犯所實施之行為，
      應共同負責（最高法院87台上字3425號判決參照）。是被
      告於發生爭執後，引起眾人在旁圍觀，繼之其中姓名不詳
      成年男子4、5人與被告共同上前拉住、圍住證人戊○○，
      被告動手毆打戊○○之後，其餘人等亦參與毆打，待己○○、丁○○上前時，繼之共同圍住、毆打戊○○、己○○
      、丁○○等情以觀，堪認被告與上開姓名年籍不詳之4、5
      名成年男子間，有共同傷害之犯意聯絡及行為分擔。雖證
      人己○○、丁○○並未指訴被告親自動手毆打渠等，亦查
      無積極證據顯示被告有親自下手實施傷害己○○、丁○○
      行為，然揆諸上述，被告對於告訴人戊○○、己○○、丁○○被圍毆一節，自當在其等犯意聯絡之範圍，就傷害己○○、丁○○之部分，即便被告並未下手，惟仍應論以共
      謀共同正犯，與該等姓名不詳之4、5名成年男子共負其責
      。名年籍不詳之成年男子4人有共同傷害之犯意聯絡及行
      為分擔。
    (四)綜上所述，本件事證明確，被告所辯無非事後卸責之詞，
      不足採信，被告犯行已經證明，應依法論科。
三、核被告甲○○所為，係犯刑法第277條第1項之普通傷害罪，
    被告與其餘4、5名在場成年男子，就上開傷害犯行有犯意聯
    絡及行為分擔，為共同正犯。又被告基於單一之傷害犯意，
    於同一地點在密接之時間接續毆打戊○○、己○○、丁○○
    等3人，係一接續傷害行為觸犯3傷害罪之想像競合犯，應從
    一重處斷。爰審酌被告因與乙○發生糾紛，不思和平理性處
    理，反與4、5名成年男子對無辜之告訴人戊○○、己○○、
    丁○○等人暴力相向，共同出手毆打告訴人戊○○等人成傷
    ，危害他人安全，侵害身體法益，且此以眾擊寡、以暴力服
    人之心態甚為可議，顯然無視於法制之存在，惟念被告無任
    何刑事犯罪前科紀錄，此有臺灣高等法院被告前案紀錄表在
    卷可按，素行尚稱良好，並審酌
    本件係起因乘客乙○開啟車門疏未注意後方來車而撞擊被告
    駕駛之營業小客車，且乙○處理之態度不佳，被告及圍觀群
    眾因而情緒失控之犯罪動機、所受刺激、告訴人等人所受傷
    勢尚非嚴重，及其犯罪後猶未能坦認犯行，未見悔意等一切
    情狀，量處如主文所示之刑，並依法諭知易科罰金之折算標
    準。
四、據上論斷，應依刑事訴訟法第284條之1、第299條第1項前段
    ，刑法第28條、第277條第1項、第55條、第41條第1項前段
    ，刑法施行法第1條之1第1項、第2項前段，判決如主文。
本案經檢察官郭麗娟到庭執行職務。
中    華    民    國    97    年    5     月    12    日
                  刑事第五庭    法  官  何俏美
上正本證明與原本無異。
如不服本判決，應於判決送達後10日內向本院提出上訴狀（應抄
附繕本）。告訴人或被害人如對於本判決不服者，應具備理由請
求檢察官上訴，其上訴期間之計算係以檢察官收受判決正本之日
期為準。
                                書記官  林曉郁
中    華    民    國    97    年    5     月    12    日
附錄本案論罪科刑法條全文
刑法第277條第1項：傷害人之身體或健康者，處3年以下有期徒
刑、拘役或1,000元以下罰金。


司法院資訊處製作；財團法人民間司法改革基金會備份。
